---
title: "The beta-binomial model"
output: html_document
date: "2025-02-18"
---

## 0. Introduction

```{r, echo=FALSE, eval=FALSE}
library(rstudioapi)
setwd(dirname(getActiveDocumentContext()$path))

packages <- c("ggplot2", "dplyr", "tidyverse", "rstan")  # Lista de pacotes necessários

# Instalar pacotes que ainda não estão instalados
install_if_missing <- function(pkg) {
  if (!requireNamespace(pkg, quietly = TRUE)) {
    install.packages(pkg)
  }
}

# Aplicar a função a todos os pacotes
sapply(packages, install_if_missing)

```


Este texto aborda as distribuições de Bernoulli e Binomial, utilizadas para modelar resultados binários. Primeiro, definimos o modelo e a sua visualização. Em seguida, focamo-nos na estimação do parâmetro **p** usando estatística de Máxima Verosimilhança (ML) e Bayesiana.

# 1. A Distribuição de Bernoulli

A **distribuição de Bernoulli** é uma distribuição de probabilidade discreta que descreve um experimento com **apenas dois possíveis resultados**: **sucesso** (codificado como 1) e **falha** (codificado como 0).

## 1.1. Função de Massa de Probabilidade (PMF)

A função de massa de probabilidade (pmf) da distribuição de Bernoulli é dada por:

\[
P(X = x) =
\begin{cases} 
p, & \text{se } x = 1 \\ 
1 - p, & \text{se } x = 0
\end{cases}
\]

######## onde:
- **p** é a **probabilidade de sucesso** (a probabilidade de obter \( x = 1 \)).
- **( 1 - p )** é a **probabilidade de falha** (a probabilidade de obter \( x = 0 \)).

## 1.2. Propriedades Importantes

A distribuição de Bernoulli tem as seguintes propriedades:

### 1.2.1 **Probabilidade de Sucesso**

A probabilidade de sucesso é representada por \( p \), que é:

\[
p = P(X = 1)
\]

Isso significa que, em um único ensaio de Bernoulli, a probabilidade de obter um sucesso (ou seja, \( X = 1 \)) é \( p \).

### 1.2.2. **Valor Esperado**

O **valor esperado** ou **média** de uma variável aleatória \( X \) de uma distribuição de Bernoulli é dado por:

\[
E[X] = p
\]

Ou seja, o valor médio ou esperado de \( X \) ao longo de muitos ensaios independentes será igual à probabilidade de sucesso \( p \).

### 1.2.3 **Variância**

A **variância** de uma variável aleatória \( X \) de uma distribuição de Bernoulli mede o quanto os resultados podem variar em torno do valor esperado. Ela é dada por:

\[
\text{Var}[X] = p(1 - p)
\]

Essa fórmula indica que a variância depende da probabilidade de sucesso \( p \) e da probabilidade de falha \( 1 - p \). Quanto mais próximo \( p \) estiver de 0 ou 1, menor será a variância, e quanto mais \( p \) for próximo de 0.5, maior será a variância.

## 1.3. Exemplos de Aplicação

A distribuição de Bernoulli é útil em vários contextos, especialmente quando temos eventos com dois resultados possíveis, como:
- Lançamento de uma moeda (cara ou coroa).
- Teste de um medicamento (funciona ou não funciona).
- Aceitação ou rejeição de uma proposta (aceite ou rejeitada).

## 1.4. Exemplo de uma Distribuição Bernoulli

O próximo exemplo simula uma amostra de tamanho 1000 a partir de uma população de Bernoulli com \( p = 0.3 \).

```{r}
# Simulate Bernoulli distribution

set.seed(123)
p_success <- 0.3
bernoulli_data <- rbinom(1000, size = 1, prob = p_success)

# Plot simulated data

barplot(table(bernoulli_data), main = "Simulated Bernoulli distribution", xlab = "Outcome", col = "red", border = "black")
```


### Resumo:
- **\( p \)**: Probabilidade de sucesso (1).
- **\( E[X] = p \)**: O valor esperado é igual à probabilidade de sucesso.
- **\( \text{Var}[X] = p(1 - p) \)**: A variância depende da probabilidade de sucesso e falha.

# 2 The binomial distribution

A distribuição binomial modela o número de sucessos em um número fixo de ensaios de Bernoulli independentes.  

A função de massa de probabilidade (pmf) da distribuição binomial é dada por:

\[
P(X = x) = \binom{m}{x} p^x (1 - p)^{m - x}
\]

onde  
- \( m \) é o número de ensaios independentes,  
- \( x \) é o número de sucessos, e  
- \( p \) é a probabilidade de sucesso em um único ensaio.  

No caso da distribuição binomial, temos:  

\[
E[X] = mp
\]

e  

\[
\text{Var}[X] = mp(1 - p).
\]

Para \( m = 1 \), a distribuição binomial reduz-se à distribuição de Bernoulli.  

O próximo exemplo simula uma amostra de 2000 observações de uma população binomial com \( p = 0.4 \) e \( m = 10 \).


```{r}
# Simulate binomial distribution

set.seed(123)
p_success <- 0.4
n_trials <- 10 
binomial_data <- rbinom(2000, size = n_trials, prob = p_success)

# Plot simulated data

barplot(table(binomial_data), main = "Simulated binomial distribution", xlab = "Outcome", col = "red", border = "black")
```

